臺灣高等法院刑事判決　　　　　　　　96年度上易字第1047號
　　上　訴　人
　　即　被　告　甲○○
　　選任辯護人　柯士斌律師
　　　　　　　　陳惠如律師
上列上訴人因違反電子遊戲場業管理條例等案件，不服臺灣基隆
地方法院96年度易字第56號， 中華民國96年2月27日第一審判決
（起訴案號：臺灣基隆地方法院檢察署96年度偵字第494號） ，
提起上訴，本院判決如下：
    主  文
原判決關於被告甲○○部分撤銷。
甲○○無罪。
    理  由
一、公訴意旨略以：被告甲○○未依電子遊戲場業管理條例之規
    定辦理營利事業登記，自民國95年12月22日下午6時許起 ，
    在臺北縣萬里鄉野柳村港東62號對面碼頭之公共場所，擺設
    「紅螞蟻IC電動彈珠台」電動賭博機具17台，與不特定之人
    賭博財物， 其賭法為由賭客先以新臺幣（下同）10元或5元
    之硬幣投入甲○○所提供之代幣兌換機投幣孔內， 以1元兌
    換1枚代幣之方式取得代幣， 再以代幣投入上開電動賭博機
    具內，押注賠率由2倍至10倍不等，如彈珠彈射中獎， 彈珠
    台依賭客押中之賠率吐出彩票，每張彩票可抵1元， 所贏得
    之彩票可累積向甲○○兌換價值150元至400元不等之獎品，
    如未押中，則賭資歸甲○○所有。 嗣於同日晚間9時50分許
    ，適有賭客許進松（所涉賭博罪業經原審無罪判決確定）開
    始在該處以上開機具賭博財物，於同日晚間10時許，為警當
    場查獲，並扣得「紅螞蟻IC電動彈珠台」17台（含IC板17片
     ）、代幣兌換機1台、彩票7611張（ 其中4張為許進松所贏
    得，其餘在上開機具內）、代幣1501枚（其中14枚為許進松
    兌換用以押賭）及上開賭博機具內之賭具965元。 因認被告
    所為係犯刑法第266條第1項前段賭博罪，及電子遊戲場業管
    理條例第15條之規定，應依同條例第22條之規定之罪嫌。
二、按被告未經審判證明有罪確定前，推定其為無罪；犯罪事實
    ，應依證據認定之，無證據不得認定犯罪事實。又不能證明
    被告犯罪者，應諭知無罪之判決，刑事訴訟法第154條、 第
    301第1項分別定有明文。次按，以供人暫時娛樂之物為賭者
    ，不構成賭博罪，刑法第266條第1項但書定有明文。而「供
    人暫時娛樂之物」其認定標準，除需考量所賭財物本身之性
    質外，尚須衡酌社會整體經濟環境之現狀，特定法規範之目
    的及運用刑法手段予以處罰之必要性等因素，以確認法秩序
    是否對該等特定行為必須加以譴責，亦即尚應審認違法性之
    內容為斷。
三、公訴人認被告涉有上揭之罪嫌，無非係以被告之自白，證人
    即賭客許進松於警詢、偵查中之證述，及扣案之電動賭博機
    具、代幣兌換機、棄彩票、代幣及賭資、現場照片為證，固
    非無據。
四、惟查，訊據被告對於在上開時地擺設紅螞蟻ＩＣ電動彈珠台
    供不特定人把玩一節，且未辦理營利事業登記固不否認，然
    辯稱：其擺放之機台並非完全取決於偶然之事實以決定輸贏
    ，行為人可憑其技術高低支配輸贏勝負，並非賭博性電玩，
    且把玩者所得彩票僅可累積向被告換取價值輕微之獎品，縱
    認具有賭博性，亦係以供人暫時娛樂之物為賭，並不該當刑
    法上之賭博罪等語；且伊於夜市擺放電動玩具，為流動攤販
    ，並無固定營業場所，非屬營利事業登記管理規則及所得稅
    法所規範之營利事業，本辦理利事業登記，未違電子遊戲場
    業管理條例第15條之規定難認有同條例第22條之罪責等語置
    辯。
五、經查，被告甲○○所經營之電子遊戲機，其把玩者所贏得之
    彩票，可兌換之物係價值2元至400元不等如糖果、玩具等獎
    品，除據被告甲○○供述在卷外，並有現場查獲照片11張在
    卷可稽，是把玩上述電子遊戲機之方法，雖以偶然輸贏以決
    定財物得失，惟把玩者贏得彩票可兌換之糖果、玩具等財物
    ，經濟價值均甚低微，依現代社會活動之實況及經濟生活水
    準提高所反映之娛樂現象等因素，把玩上開電子遊戲機者，
    重在其娛樂性，而非該財物之取得，應可認係以供人暫時娛
    樂之物為賭，依刑法第266條第1項但書規定，被告此部分行
    為應不構成犯罪。
六、又查，電子遊戲場業管理條例第22條雖規定違反同條例第15
    條之規定者，應處以刑罰，而同條例第15條亦規定：「未依
    本條例規定辦理營利事業登記者，不得經營電子遊戲場業」
    ，惟同條例第3條既規定：本條例所稱電子遊戲場業， 指設
    置電子遊戲機供不特定人益智娛樂之「營利事業」，而同條
    例第1條復揭示：為管理「電子遊戲場業」， 並維護社會安
    寧、善良風俗、公共安全及國民身心健康，特制定本條例。
    同條例第11條第1項亦規定： 「電子遊戲場業於申請營利事
    業登記、遷址或增加電子遊戲場業營業項目登記時，除應依
    相關法令辦理外，應向直轄市、縣（市）主管機關申請核發
    營利事業登記証及營業級別証，並辦理下列事項之登記：一
    、營業級別。二、機具類別。三、營業場所管理人。四、營
    業場所之地址」。另同條例第16條亦規定：非電子遊戲場業
    之其他「營利事業」，不得就其營業場所，供他人設置電子
    遊戲機營業。則依上開規定，本條例係在規範「營利事業」
    經營電子遊戲場業，應甚顯然。 而所得稅法第11條第2項既
    規定：「本法所稱營利事業，係指公營、私營或公私合營，
    以營利為目的，具備營業牌號或場所之獨資、合夥、公司及
    其他組織方式之工、商、農、林、漁、牧、礦、冶等營利事
    業」，則流動性之攤販並非營利事業，亦堪認定。查本案被
    告係於夜市擺放電動機具，並無店面，且係流動性，當天營
    業完畢機具則收回，並無固定營業場所之情，業據被告供陳
    甚明，其應非營利事業登記管理規則及所得稅法所規範之營
    利事業，亦非電子遊戲場業管理條例所規範之營利事業，其
    未辦理營利事業登記，自難認係違反上開電子遊戲場業管理
    條例第15條之規定，而以同條例第22之罪責相繩。
此外，復查無其他積極證據足以證明被告有上開賭博、違反電子
遊戲場業管理條例之犯行，是公訴人所舉證據尚難為被告有罪之
認定，自應為被告無罪之諭知。
七、原審末予詳查被告之行為是否違反電子遊戲場業管理條例第
    15條規定之要件，遽為被告有罪之認定，尚有不合。上訴人
    即被告上訴意旨否認犯罪，指摘原判決不當，尚有理由，應
    由本院撤銷此部分判決，另為被告甲○○無罪之判決。
據上論斷，應依刑事訴訟法第369條第1項前段、第364條、第301
條第1項，判決如主文。
本案經檢察官周誠南到庭執行職務。
中　　華　　民　　國　　96　　年　　7 　　月　　26　　日
 　　　　　 刑事第４庭    審判長法　官　蔡秀雄
                                法　官　鄭水銓
                                法　官　周煙平
以上正本證明與原本無異。
不得上訴。
                                書記官  蕭麗珍
中　　華　　民　　國　　96　　年　　7 　　月　　31　　日
